【裁判字號】    88,訴,1483
【裁判日期】    891229
【裁判案由】    偽造有價證券
【裁判全文】
臺灣臺北地方法院刑事判決                        八十八年度訴字第一四八三號
    公  訴  人  臺灣臺北地方法院檢察署檢察官
    被      告  丁○○
                丙○○
    共      同
    選任辯護人  洪戩穀
右列被告因偽造有價證券案件，經檢察官提起公訴（八十八年度偵字第四二三四號）
，本院判決如左：
    主  文
丁○○、丙○○均無罪。
    理  由
一、公訴意旨略以：被告丁○○與丙○○係姊妹關係，而被告丙○○係圓融企業股份
    有限公司（下稱圓融公司）之負責人，丁○○負責掌理該公司財務、業務。於民
    國八十二年三月間，二人商請圓融公司之員工甲○○擔任渠等另成立圓晟鋁業有
    限公司（下稱圓晟公司）之名義負責人，並向第一商業銀行中山分行申辦圓晟公
    司支票帳戶使用，迄八十五年四月間，甲○○離職，被告二人同意辦理圓晟公司
    之負責人變更登記，並不再以甲○○名義簽發支票使用，詎二人基於共同犯意聯
    絡，未經甲○○之同意，冒用圓晟公司代表人甲○○名義，蓋印鑑，簽發第一
    商業銀行中山分行第０六八六號發票人圓晟公司之發票日、面額、票號分別為（
    一）八十七年三月二十一日、二十三萬五千一百零六元、ＭＡ0000000；
    （二）八十七年四月十六日、四十一萬四千零九十二元、ＭＡ0000000；
    （三）八十七年八月十六日、七十二萬六千元、ＭＡ0000000支票共三張
    ，因認被告二人均係涉犯刑法第二百零一條之偽造有價證券罪嫌。
二、按犯罪事實應依證據認定之，無證據不得推定其犯罪事實。又不能證明被告犯罪
    者，應諭知無罪之判決，刑事訴訟法第一百五十四條、第三百零一條第一項分別
    定有明文。又事實之認定，應憑證據，如未能發現相當證據，或證據不足以證明
    ，自不能以推測或擬制之方法，為裁判基礎（最高法院四十年台上字第八六號判
    例參照）。另認定犯罪事實所憑之證據，雖不以直接證據為限，間接證據亦包括
    在內；然而無論直接或間接證據，其為訴訟上之證明，須於通常一般之人不致有
    所懷疑，而得確信其為真實之程度者，始得據為有罪之認定，倘其證明尚未達到
    此一程度，而有合理之懷疑存在時，即無從為有罪之認定，亦有最高法院七十六
    年台上字第四九八六號判例可資參照。本件公訴人認被告涉犯偽造有價證券罪嫌
    ，無非係以告訴人甲○○之指述，及支付命令、切結書、支票影本在卷佐證為據
    。惟訊之被告丁○○固不否認有負責掌理圓晟公司財務、業務，及於八十五年四
    月甲○○離職後仍以甲○○為圓晟公司負責人名義簽發支票使用之事實，惟堅詞
    否認有偽造有價證券之犯行，辯稱甲○○有同意伊可繼續以其為圓晟公司負責人
    名義簽發支票使用，基於道義責任未看切結書即簽名等語；被告丙○○則辯稱伊
    僅係圓融公司之名義負責人，對圓融公司、圓晟公司之業務及本件事情均不清楚
    等語。
三、經查：
    （一）證人乙○○即圓晟公司現任董事長於本院審理時到庭證稱八十四年二月左
          右在圓晟公司上班，四月時才掛名廠長、董事長，公司支票是丁○○負責
          等語（見本院八十九年十月九日訊問筆錄），而告訴人甲○○及告訴代理
          人張豐祥律師於偵訊及本院訊問時亦曾陳稱丁○○係圓晟公司實際負責人
          ，開支票也是丁○○，切結書亦是交給丁○○，由丁○○簽名等詞（見偵
          查卷第四十頁、第四十三頁；本院八十九年九月五日訊問筆錄），足見被
          告丙○○所稱僅為圓融公司之名義負責人，對圓融公司、圓晟公司之業務
          及本件事情均不清楚之詞應可採信。
    （二）其次，證人乙○○證述於八十四年四月在工廠時，被告丁○○跟伊說周正
          漢不做董事長有意要換人，問伊是否願意擔任董事長，伊答應，當時有很
          多人在現場，事後有一次聚會有人提到怎麼換掉廠長、董事長時，甲○○
          在現場等語（見本院八十九年十月九日訊問筆錄），而圓晟公司於八十四
          年五月間變更負責人為乙○○，有台北市政府建設局第一科證明書一紙及
          圓晟公司登記案卷足稽，則告訴人甲○○於八十五年四月間方離職，在圓
          晟公司期間應可知悉圓晟公司負責人名義變更及被告丁○○仍繼續以伊為
          圓晟公司負責人之名義簽發支票使用之事。參諸告訴人甲○○復陳述離職
          時未將擔任董事長之印鑑章取回，有跟被告丁○○說要離職，請丁○○處
          理，但沒有明白講不能使用支票或可以使用，之後因跳票事件發生後伊就
          去找被告等，詢問為何不好好處理造成伊信譽損害等詞（見本院八十九年
          十一月十四日、十一月二十三日訊問筆錄），則被告丁○○於變更圓晟公
          司負責人後仍繼續以甲○○為圓晟公司負責人名義簽發票據，甲○○並無
          異議，嗣後甲○○離職時復未將任董事長之印鑑章取回，以致於被告謝玉
          蘭認為甲○○仍同意使用以其為圓晟公司負責人名義簽發票據，被告謝玉
          蘭於甲○○離職後簽發甲○○為負責人名義之票據，顯無偽造有價證券之
          故意。至於甲○○以為其已離職，被告丁○○應知將印鑑章變更，故於遭
          他人追索時，誤認被告等明知未同意而故意以其名義簽發票據，為恐信譽
          受損及受追償，即委請律師擬具其離職後，圓融公司及圓晟公司答應以後
          不再以其為圓晟公司負責人名義簽發票據，若有以其為圓晟公司負責人名
          義簽發之任何票據，乃係圓融公司與圓晟公司未得其授權而擅自簽發，圓
          融公司與圓晟公司同意自行清償等內容之切結書交予被告丁○○簽名，此
          時被告丁○○基於甲○○本是圓晟公司名義負責人，圓晟公司債務非應由
          甲○○負擔之意而於該切結書上簽名，亦與社會常情無違，此由告訴人周
          正漢陳述為了保障權利先把切結書內容寫好，主要目的是怕商譽受損及被
          人追償，簽時丁○○有說應該簽，有說應該要幫忙付這些錢，因為是圓晟
          公司欠款，沒有提到有無授權之事等語（見八十九年十一月二十三日訊問
          筆錄）亦足資證明。
四、綜上所述，被告丙○○僅為圓融公司之名義負責人，對圓晟公司使用何人名義簽
    發支票之事並不過問，而被告丁○○於告訴人甲○○離職後，未將圓晟公司負責
    人印鑑章變更，而繼續使用甲○○為圓晟公司負責人名義之印鑑章，主觀上係認
    為甲○○同意可繼續使用，故無偽造有價證券之犯意甚明，自難由本院繩之被告
    等偽造有價證券之罪名。此外，復查無其他積極證據足認被告有公訴人所指之偽
    造有價證券犯行，被告犯罪不能證明，應為無罪判決之諭知。
據上論斷，應依刑事訴訟法第三百零一條第一項，判決如主文。
本案經檢察官陳錫柱到庭執行職務
中    華    民    國      八十九      年    十二        月  二十九      日
                                    臺灣臺北地方法院刑事第八庭
                                              法  官  鄭  佾  瑩
右正本證明與原本無異。
如不服本判決，應於判決送達後十日內，向本院提出上訴狀。
                                              書記官  郭  台  發
中    華    民    國      九十        年      一      月        三      日


司法院資訊處製作；財團法人民間司法改革基金會備份。
